臺灣臺北地方法院民事裁定　　　　　　　 95年度抗字第530號
　　再　抗告人　甲○○
上列再抗告人因與相對人乙○○、戊○○、丁○○、丙○○間拍
賣抵押物裁定，再抗告人對於民國九十五年八月二十九日本院所
為九十五年度抗字第五三０號裁定提起再抗告，本院裁定如下：
    主  文
再抗告駁回。
再抗告程序費用新台幣壹仟元由再抗告人負擔。
    理  由
一、按對於抗告法院之裁定再為抗告，僅得以其適用法規顯有錯
    誤為理由，並經原法院之許可者為限。前項許可，以原裁定
    所涉及之法律見解具有原則上之重要性為限，非訟事件法第
    四十五條第三項、第四項定有明文。所謂適用法規顯有錯誤
    ，係指確定裁判所適用之法規顯然不合於法律規定，或與現
    尚有效之判例、解釋顯然違反者而言，並不包括認定事實錯
    誤、取捨證據失當、判決不備理由及在學說上諸說併存致發
    生法律上見解歧異等情形在內。又所謂原則上之重要性，指
    該再抗告事件所涉及之法律問題意義重大而有加以闡釋之必
    要者而言。
二、本件再抗告意旨略以：系爭抵押權設定契約書係民國八十六
    年六月十六日所立，其權利存續期間為八十六年六月十六日
    起至九十年六月十五日止，而系爭兩張借據係八十六年六月
    十六日及八十六年十一月二十七日所立，均為系爭抵押權存
    續期間內之債權，則系爭抵押權既存在且債權屆期未受清償
    ，再抗告人聲請拍賣抵押物，依民法第八百七十三條第一項
    及最高法院七十一年度台抗字第三０六號判例並無違誤，原
    法院駁回再抗告人之聲請顯有適用上開法律及判例錯誤之情
    形。又依八十六年六月十六日之借據內容形式上審查，系爭
    借據係丙○○代理鄭仁賢所為，原裁定只形式上審查該借據
    未註明代理何人，而未為全盤形式上審查，自有違反上開判
    例之真意。且依八十六年十一月二十七日所立之借據所載形
    式上審查，即明丙○○以自己名義為鄭仁賢處理借款及抵押
    權設定之事宜，爾後其將該權利義務移轉予鄭仁賢，再抗告
    人明知該實質代理之情事，即使未表明代理何人，依實務上
    承認隱名代理之見解，該代理行為仍屬有效，原裁定只形式
    上審查該借據未以鄭仁賢立據，而未全盤形式上審查，亦有
    違反上開判例之真意。再者，所謂依抵押權人所提出之其他
    文件為形式上審查，並非斷章取義之形式上審查，應為全盤
    形式上審查，且何謂依抵押權人所提出之其他文件為形式上
    審查係具有原則上之重要性法律見解，應由再抗告法院予以
    闡釋等語。
三、經查，再抗告人主張本院未就其所提出之文件為全盤形式上
    審查，有適用法律及判例錯誤之情形，且何謂依抵押權人所
    提出之其他文件為形式上審查係具有原則上之重要性法律見
    解，應由再抗告法院予以闡釋云云。惟最高限額抵押，抵押
    權成立時，可不必先有債權存在，縱經登記抵押權，因未登
    記已有被擔保之債權存在，如債務人或抵押人否認先已有債
    權存在，或於抵押權成立後，曾有債權發生，而從抵押權人
    提出之其他文件為形式上之審查，又不能明瞭是否有債權存
    在時，法院自無由准許拍賣抵押物。此有最高法院七十一年
    台抗字第三０六號判例可供參照。是所謂依抵押權人所提出
    之其他文件為形式上審查，應屬抗告法院認定事實之職權行
    使問題，抑且為實體法上抵押權擔保債權認定範圍之爭議，
    自應由再抗告人另行提起民事訴訟，以資解決，核與適用法
    規是否顯有錯誤無涉，更未涉及法律意義重大而有加以闡釋
    之必要。揆諸首揭規定及說明，本件再抗告人所為再抗告，
    即不合法，無從准許，應予駁回。
四、據上論結，本件再抗告為不合法，爰依非訟事件法第二十一
    條第二項、第二十四條第一項、第四十五條第五項，民事訴
    訟法第四百三十六條之三第三項、第七十八條，裁定如主文
    。
中　　華　　民　　國　九十六　年　  一  　月    八    日
                  民事第五庭  審判長法　官  翁昭蓉
                                    法　官　陳心弘
                                    法　官　蔡世祺
以上正本係照原本作成。
如對本裁定抗告，須於裁定送達後十日內提出抗告狀，並繳納抗
告費新臺幣壹仟元。
中　　華　　民　　國　九十六　年　  一  　月    八    日
                                    書記官  黃媚鵑
